臺灣板橋地方法院民事判決　　　　　　 93年度簡上字第129號
上　訴　人　甲○○○
訴訟代理人　余樹田律師
被 上 訴人　乙○○
上列當事人間請求侵權行為損害賠償事件，上訴人對於中華民國
93年3 月23日臺灣板橋地方法院三重簡易庭92年重簡字第1521號
第一審判決提起上訴，併為訴之追加，經本院於民國94年1 月19
日言詞辯論終結，判決如下：
    主  文
上訴及追加之訴均駁回。
第二審訴訟費用由上訴人負擔。
    事實及理由
一、程序方面：按訴之變更或追加，非經他造同意，不得為之。
    但請求之基礎事實同一者，不在此限，此觀民事訴訟法第43
    6 之1 條第3 項、第446 條第1 項、第255 條1 項第2 款規
    定自明。查上訴人於原審基於侵權行為法律關係（訴訟標的
    ）請求，嗣提起本件上訴後，追加基於不當得利法律關係為
    訴訟標的，惟其請求基礎事實均係本於上訴人與被上訴人間
    關於介紹上訴人之子王怡人至大陸迎娶大陸新娘而支付新台
    幣（下同）250,000 元事宜為請求，核屬請求基礎事實同一
    ，僅係法律依據不同而已，且原審之證據資料均得予以引用
    ，並不影響被上訴人攻擊防禦方法，又基於紛爭一次解決之
    法理，亦無不利於被上訴人，被上訴人對於上訴人為訴之追
    加，雖表不同意，為本院所不取。是上訴人所為訴之追加，
    要無不合，應予准許。另上訴人於原審並未請求遲延利息，
    於上訴後擴張請求遲延利息，核屬擴張應受判決事項之聲明
    ，依436 之1 條第3 項、第446 條第1 項、第255 條1 項第
    3 款規定，自應准許。又上訴人依侵權行為及不當得利之法
    律關係（二訴訟標的）請求，並未聲明如其中一訴訟標的有
    理由，其餘訴訟標的即不請求判決（按即非重疊訴之合併）
    ，則本院自應均予以審判，合此敘明。
二、上訴人主張：
  (一)被上訴人與大陸女子即訴外人廖玉英二人共同意圖為自己不
    法之所有，於國（下同）91年7 、8 月間，在台北縣三重市
    ○○街180 號，以詐術向上訴人佯稱介紹上訴人之子王怡人
    迎娶大陸新娘，並聲稱須給付250,000 元使用於拍攝紗、
    辦理婚宴、旅店費用，女方來臺機票及聘金100,000 元之用
    途，上訴人遂因而給付被上訴人250,000 元，然被上訴人與
    廖玉英嗣後竟將上訴人所交付之款項朋分花用，而大陸新娘
    亦未見人影，藉詞拒絕來台，是被上訴人與廖玉英二人之詐
    騙行為，明顯侵害上訴人之財產權益，上訴人自得依侵權行
    為法律關係，請求被上訴人賠償上開金額。依上訴人所提出
    之錄音帶及兩造於原審之言詞辯論，被上訴人均已承認共同
    收受上訴人所交付之250,000 元，其事後否認，將責任推卸
    予廖玉英，顯與事實不符。被上訴人既自承廖玉英有將所收
    受上訴人款項中之150,000 元交予被上訴人之事實，則退步
    言之，因委請辦理大陸新娘之契約法律關係係存在於上訴人
    與廖玉英間，上訴人與被上訴人間並無契約法律關係存在，
    是被上訴人為無法律上原因而受有利益，致上訴人受有損害
    ，上訴人併追加不當得利法律關係，請求被上訴人返還250,
    000 等語（上訴人於原審聲明：(一)被上訴人應給付上訴人
    250,000 元，經原審判決上訴人敗訴，上訴人聲明不服提起
    上訴後，復為訴之追加。）。併為聲明：(一)原判決廢棄，(二)
    被上訴人應給付上訴人250,000 元，及自起訴狀繕本送達翌
    日起至清償日止按年息百分之五計算之利息。
三、被上訴人則以：否認有無何詐欺或侵占之侵權行為。被上訴
    人僅係介紹訴外人廖玉英與上訴人認識，有關大陸新婚迎娶
    事宜完全由上訴人與廖玉英自行協商，被上訴人並未參與，
    上訴人係將250,000 元交付廖玉英，被上訴人並無收受上訴
    人任何款項，有關廖玉英如何使用該筆款項，被上訴人亦不
    知情。因係被上訴人介紹廖玉英予上訴人，上訴人邀約被上
    訴人於91年8 月間陪同上訴人之子及訴外人廖玉英一同前往
    大陸，被告基於朋友情誼，遂陪同前往大陸，嗣王怡人經廖
    玉英介紹大陸女子袁蘭穩相親，並在大陸辦理結婚，王怡人
    婚後復在大陸與其新婚妻子居住一段時間始返回臺灣，上訴
    人主張迎娶大陸新娘被騙云云，與事實不合。廖玉英已完成
    上訴人所委託迎娶大陸新娘事宜，事後該名大陸新娘與王怡
    人相處後，因王怡人個性問題，現不願意來台，然此乃王怡
    人之問題，與被上訴人無關。又廖玉英雖有將150,000 元交
    付被上訴人保管，惟該150,000 元係在大陸地區用於王怡人
    結婚之聘金、辦理公證結婚及走後門等費用支出等語，資為
    抗辯。併為答辯聲明：駁回上訴及追加之訴。
四、兩造不爭執事項：
    被上訴人於91年7 月間向上訴人表示願介紹上訴人之子王怡
    人迎娶大陸新娘事宜，並介紹廖玉英與上訴人認識。被上訴
    人於91年8 月間陪同上訴人之子王怡人、廖玉英一同前往大
    陸，王怡人經廖玉英介紹與大陸女子袁蘭穩相親，並於91年
    9 月3 日與大陸女子袁穩蘭在大陸辦理結婚，袁穩蘭嗣辦理
    取得中華民國臺灣地區91入出字第33302299號旅行證。
五、按當事人主張有利於己之事實者，就其事實有舉證之責任，
    民事訴訟法第277 條前段定有明文。次按侵權行為所發生之
    損害賠償請求權，以有故意或過失不法侵害他人權利為其成
    立要件，若其行為並無故意或過失，即無賠償之可言（最高
    法院54年台上字第1523號、49年台上字第2323號判例意旨參
    照）。
六、上訴人主張因被上訴人與訴外人廖玉英共同詐騙致將25250,
    000 元交付被上訴人等語，惟為被上訴人所否認。查被上訴
    人於91年7 月間向上訴人表示願介紹上訴人之子王怡人迎娶
    大陸新娘事宜，並介紹廖玉英與上訴人認識，其後上訴人之
    子王怡人確於91年8 月間與被上訴人、廖玉英一同前往大陸
    ，王怡人經廖玉英介紹大陸女子袁蘭穩相親，並於91年9 月
    3 日與大陸女子袁穩蘭在大陸辦理結婚，大陸女子袁穩蘭嗣
    辦理取得中華民國臺灣地區91入出字第33302299號旅行證等
    事實，除為兩造所不爭外，復有被上訴人提出、為上訴人不
    爭執真正之王怡人與大陸女子袁穩蘭於大陸地區辦理結婚之
    公證書資料、財團法人海峽交流基金會證明書、袁穩蘭之中
    華民國臺灣地區旅行證等影本各一件附卷可徵，復觀諸上訴
    人自認袁穩蘭之母親有收到聘金（見上訴人於原審之起訴狀
    ），暨其子王怡人與袁穩蘭間現仍有婚姻關係存在（見本院
    94 年1月19日言詞辯論筆錄）等情，堪認被上訴人所稱確實
    有介紹上訴人之子王怡人迎娶大陸新娘等語，尚非子虛，難
    認為被上訴人有何故意不法侵害上訴人之詐騙行為可言。又
    上訴人就本件事實另對被上訴人向臺灣板橋地方法院檢察署
    提起詐欺刑事告訴，經該署檢察官為不起訴處分，經上訴人
    聲請再議後，臺灣高等法院檢察署已駁回其再議，亦為相同
    之認定，此分別有臺灣板橋地方法院檢察署檢察官93年度偵
    字第9798號不起訴處分書、臺灣高等法院檢察署93上聲議字
    第3584號處分書影本各一件在卷可憑。故上訴人主張被上訴
    人有詐欺之侵權行為云云，洵非有據。
七、上訴人主張其250,000 元係交予被上訴人乙節，雖據其提出
    錄音帶1 捲及譯文一件為憑，惟被上訴人否認錄音帶內容之
    真正，並辯稱：錄音帶內容之聲明並非伊之聲音。查，經本
    院受命法官當庭播放上訴人所提錄音帶勘驗結果，錄音帶之
    談話內容幾乎完全無法辨認，僅略聽得先有1 男1
    聲音，其間女性聲音雖有提及「260,000 元」一語，男性則
    繼而稱「是250,000 元，不是260,000 元」，然彼等間前後
    交談之內容完全無法辨認，無從認為係上訴人與被上訴人間
    之對談，亦無從得悉係針對何事為如何之對談，且其後錄音
    帶內容復有他名女性聲音加入上開男女間之爭執，談話內容
    亦均完全無法辨識，此有本院93年9 月16日準備程序筆錄可
    稽。縱認該錄音帶內容之男性係被上訴人為真，惟上開錄音
    帶內之男女談話前後內容究竟為何，既無從知悉，故不足以
    證明上訴人所主張被上訴人於錄音帶中有承認收受上訴人25
    0,000 元之情為實在。
八、上訴人另主張被上訴人於原審中已自認收受上訴人交付之25
    250,000 元等語，亦為被上訴人否認。經本院受命法官當庭
    播放勘驗原審93年2 月5 日言詞辯論錄音光碟勘驗結果，被
    上訴人於原審上開期日迭次否認曾收受上訴人所交付之250,
    000 元，表示係廖玉英所收受，此有本院93年10月21日準備
    程序筆錄足按，是上訴人該部分主張，與事實不符，亦無足
    取。至於被上訴人雖於原審中陳稱：於辦理台胞證、
    用及廖玉英拿取部分媒人錢等費用後，在前往大陸上飛機前
    ，廖玉英將所剩餘之150,000 元放置於被上訴人口袋中，交
    由被上訴人保管，廖玉英表示150,000 元是要拿去大陸花費
    所用等語（見本院93年10月21日準備程序筆錄），但依上訴
    人於本院主張：委請辦理迎娶大陸新娘之法律關係係存在於
    上訴人與廖玉英間，錢是交給廖玉英，廖玉英再將150, 000
    元交給被上訴人，上訴人與被上訴人間並無契約法律關係存
    在等情（見本院93年11月9 日準備程序筆錄、94年1 月19日
    言詞辯論筆錄），則上訴人已自認款項係交付廖玉英，則被
    上訴人辯稱其未收上訴人款項等語，應堪憑信。
九、按依不當得利之法則請求返還不當得利，以無法律上之原因
    而受利益，致他人受有損害為其要件（最高法院61年台上字
    第1695號判例意旨參趙）。上訴人既係將250,000 元交付廖
    玉英，廖玉英其後將其中150,000 元交付被上訴人保管，並
    表示150,000 元是供同往大陸之王怡人拿到大陸辦理結婚事
    宜之各項花費所用等語，依此，上訴人交付廖玉英250,000
    元係基於其與廖玉英間之辦理王怡人迎娶大陸新娘之契約關
    係而交付，而被上訴人保管150,000 元則係基於其與廖玉英
    間之消費寄託契約而取得（參民法第602 條、第603 條），
    上訴人之交付250,000 元與被上訴人之取得150,000 元間，
    並無直接因果關係，且被上訴人持有該150,000 元，復非無
    法律上原因。又王怡人至大陸後，確實有與大陸女子袁穩蘭
    相親，其後辦理結婚，女方家長亦收得聘金40,000元，暨袁
    穩蘭嗣已取得中華民國臺灣地區91入出字第33302299號旅行
    證，而上訴人亦自認王怡人該次停留大陸期間共20餘日（見
    本院94年1 月19日言詞辯論筆錄）。基上，被上訴人保管之
    150,000 元確有依廖玉英之同意，使用於上訴人之子王怡人
    在大陸期間20餘日之食宿費用、結婚費用、聘金、辦理袁穩
    蘭來台證件等各項費用支出，上訴人復不否認被上訴人有為
    王怡人支出上開費用項目，準此，被上訴人究竟受有何利益
    ，上訴人未具體舉證證明以實其說，則其基於不當得利法律
    關係，請求被上訴人返還250,000 元，要非有理。
十、被上訴人保管150,000 元既係基於與廖玉英間之消費寄託契
    約，與上訴人無關，業如前述，且其後上訴人亦有經廖玉英
    同意，以上開150,000 元支付上訴人之子王怡人於大陸期間
    之各項花費支出，故亦難認為被上訴人有何侵占款項可言，
    故上訴人此部分之主張，亦無足取。
十一、綜上所述，本件上訴人主張被上訴人有詐欺或侵占之侵權
      行為、及無法律上原因受有利益致上訴人受有損害云云，
      為不足採，被上訴人抗辯無詐欺或侵占行為，亦未收受上
      訴人交付之250,000 元等語，尚屬可信。從而，上訴人主
      張本於侵權行為及不當得利之法律關係，請求被上訴人給
      付250,000 元及法定遲延利息，為無理由，無從准許。原
      審為上訴人敗訴之判決，並無不合。上訴意旨指摘原判決
      不當，求予廢棄改判，為無理由，應予駁回。又上訴人追
      加之訴，亦無理由，應予駁回。
十二、本案事證已臻明確，兩造其餘主張陳述及所提之證據，經
      審酌後，認於本判決結果不生影響，爰不一一贅述。至於
      上訴人雖請求訊問證人廖玉英，惟未陳報該證人之住居所
      或年籍資料以供本院查詢及訊問，且據被上訴人表示廖玉
      英因其在台配偶已死亡，廖玉英早已離台返回大陸，故該
      證人已無調查之可能，且依本院前開判決理由所述，亦無
      調查該證人之必要，附此敘明。
十三、據上論結，本件上訴及追加之訴均無理由，依民事訴訟法
      第436 條之1 第3 項、第449 條第1 項、第78條，判決如
      主文。
中　　華　　民　　國　　94　　年　　2 　　月　　2 　　日
                  民事第一庭    審判長法　官  李行一
                                      法　官　周舒雁
                                      法　官　陳翠琪
以上正本證明與原本無異
本判決不得上訴
中　　華　　民　　國　　94　　年　　2 　　月　　2 　　日
                            書記官　蔡亦鈞
